臺灣高雄地方法院民事判決　　　　　　　 94年度訴字第261號
原　　　告　　壬○○
訴訟代理人　　庚○○
　　　　　　　己○○
被　　　告　　甲○○
　　　　　　　戊○○
　　　　　　　乙○○
兼上列三人共
同法定代理人　丁○○　　住同上.
　　　　　　　辛○○　　住同上.
訴訟代理人　　丁○○　　住同上.
被　　　告　　丙○○　　住同上.
當事人間遷讓房屋事件，本院於民國94年11月10日言詞辯論終結
，判決如下：
    主      文
被告應將坐落高雄市○○區○○段七十八地號土地上之建號三九
六六號即門牌號碼為高雄市○○區○○路五四八號房屋遷讓返還
原告。
訴訟費用由被告負擔。
本判決於原告以新台幣壹拾捌萬元為被告供擔保後，得為假執行
。但被告如以新台幣伍拾肆萬玖仟參佰元為原告供擔保，得免為
假執行。
    事實及理由
一、原告主張：原告於民國92年1 月9 日，向訴外人鄭隆禎購買
    坐落高雄市○○區○○段78地號土地及其上建號3966號即門
    牌號碼為高雄市○○區○○路548 號房屋（下稱系爭房屋）
    ，並於同年月24日辦理移轉所有權登記完畢，而取得系爭房
    屋之所有權。詎被告無法律上正當權源而占用系爭房屋居住
    ，爰本於民法第767 條所有物返還請求權，請求被告遷讓返
    還系爭房屋。並聲明求為判決：被告應將系爭房屋遷讓返還
    原告。並陳明願供擔保，請准宣告假執行。
二、被告則以：原告於92年1 月9 日，委託訴外人洪平森向訴外
    人鄭隆禎購買系爭房屋，因訴外人鄭隆禎已以系爭房屋向土
    地銀行股份有限公司（下稱土地銀行）設定抵押貸款，尚欠
    本金新台幣（下同）5,100,000 元，而系爭房屋之買賣價金
    為4,000,000 元，買賣雙方遂約定系爭房屋過戶予原告後，
    其中4,000, 000元之貸款由原告代為清償，其餘1,100,000
    元則由鄭隆禎分7 年無息償還，倘土地銀行不同意上述清償
    方案，則因抵押權無法塗銷，系爭房屋之買賣契約即因解除
    條件成就而失其效力，詎原告於訴外人鄭隆禎將系爭房屋過
    戶後，竟未依約辦理代償手續，其後銀行已不同意上開清償
    方案，則原告與訴外人鄭隆禎間之買賣契約即因解除條件成
    就而失其效力，原告自不得本於系爭房屋之所有權請求被告
    遷讓房屋；另被告占用使用系爭房屋，係經訴外人鄭隆禎同
    意，而依民法第373 條規定，在賣方將買賣標的物交付前，
    買賣標的物之使用收益權仍歸賣方所享有，因系爭房屋尚未
    交付予原告，故使用收益權仍歸訴外人鄭隆禎所享有，則被
    告係有權占用系爭房屋等語，資為抗辯。並聲明求為判決：
    原告之訴及假執行之聲請均駁回。並陳明如受不利判決，願
    供擔保請准免為假執行。
三、兩造不爭執事項：
（一）原告於92年1 月9 日，委託訴外人洪平森向訴外人鄭隆禎
      購買系爭房屋，並於同年月24日辦理移轉所有權登記完畢
      ，而取得系爭房屋之所有權。
（二）被告現仍居住於系爭房屋。
四、茲本件應予審究者，乃原告是否為系爭房屋所有權人？被告
    占用系爭房屋，有無合法權源？經查：
（一）原告現為系爭房屋所有權人乙節，業據原告提出建物登記
      謄本乙紙為證，且為被告所不爭執，堪信為真實，則縱被
      告辯稱原告與訴外人鄭隆禎間之買賣契約因解除條件成就
      而失其效力等情屬實，亦僅原告應否將系爭房屋移轉登記
      予鄭隆禎，並不影響原告現仍為系爭房屋所有權人之地位
      ，原告自仍得本於所有權人地位行使物上請求權，被告認
      原告不得本於所有權請求云云，容有誤會，自不足採。
（二）按稱租賃者，謂當事人約定，一方以物租與他方使用、收
      益，他方支付租金之契約。又出租人於租賃物交付後，承
      租人占有中，縱將其所有權讓與第三人，其租賃契約，對
      於受讓人仍繼續存在。前項規定，於未經公證之不動產租
      賃契約，其期限逾五年或未定期限者，不適用之。民法第
      421 條第1 項、第425 條分別定有明文。
（三）查，本件被告丙○○辯稱：訴外人鄭隆禎於89年4 、5 月
      間，將系爭房屋交予伊處理，並告知伊如要居住的話，就
      幫他繳納土地銀行的貸款利息，如果不住的話，就將系爭
      房屋賣掉，剛開始時，伊係想將系爭房屋賣掉，所以一直
      沒有搬進去居住，但因為跟鄭隆禎交情好，所以就幫他繳
      納利息，因為當時買賣價格不好，所以一直沒有賣出去，
      大約在90年3 、4 月左右才搬進去住，並繼續幫鄭隆禎繳
      納利息等語（見本院94年9 月30日準備程序筆錄），核與
      證人鄭隆禎於本院準備程序期日到庭證稱：當初購買系爭
      房屋時，原本想自己居住，後來因為待在北部發展，就交
      給被告丙○○處理，當時有跟丙○○約定，由丙○○幫伊
      付貸款利息，房子由他居住等語相符（見本院94年8 月30
      日準備程序筆錄），足見被告丙○○與證人鄭隆禎自90年
      3 、4 月起，以被告丙○○代證人鄭隆禎繳納系爭房屋貸
      款利息，作為承租系爭房屋之租金，就系爭房屋已成立不
      定期限之租賃契約無訛。然該租賃契約僅為債權性質之約
      定，且此租賃契約未經公證乙節，為被告所不爭執，依前
      揭民法第425 條第2 項規定，應無買賣不破租賃原則之適
      用，故基於債權相對性之法理，該租賃契約之效力應僅存
      於契約當事人即被告丙○○與證人鄭隆禎間，對契約當事
      人以外之第三人即原告則不生效力，被告自不得以前揭租
      賃契約向原告主張權利。被告抗辯：系爭房屋使用收益權
      仍歸訴外人鄭隆禎所享有，被告占用使用系爭房屋，係經
      訴外人鄭隆禎同意，則被告為有權占用系爭房屋云云，顯
      屬無據。此外，被告未能舉證證明其占有使用系爭房屋有
      合法權源，故被告占用原告所有系爭房屋係屬無權占有，
      應堪認定。
（四）按民法第767 條規定：「所有人對於無權占有或侵奪其所
      有物者，得請求返還之。對於妨害其所有權者，得請求除
      去之。有妨害其所有權之虞者，得請求防止之。」本件被
      告既無權占用原告所有之系爭房屋，則原告本於民法第76
      7 條所有物返還請求權，請求被告遷讓系爭房屋，即屬有
      據。
五、綜上所述，原告本於民法第767 條所有物返還請求權，請求
    被告遷讓返還系爭房屋，為有理由，應予准許。兩造陳明願
    供擔保，聲請宣告假執行或免為假執行，核無不合，爰分別
    酌定相當擔保金額准許之。
六、結論：原告之訴為有理由，依民事訴訟法78條、第85條第1
    項、第390 條第2 項、第392 條第2 項，判決如主文。
中　　華　　民　　國　　94　　年　　11　　月　　24　　日
                  民事第二庭 審判長 法  官  鄭月霞
                                    法  官  蘇雅慧
                                    法　官　邱泰錄
上為正本係照原本作成。
如不服本判決，應於送達後20日內，向本院提出上訴狀並表明上
訴理由，如於本判決宣示後送達前提起上訴者，應於判決送達後
10日內補提上訴理由書（須附繕本）。
中　　華　　民　　國　　94　　年　　11　　月　　25　　日
                                    書記官  鄭翠蘭
